【裁判字號】    99,交抗,155
【裁判日期】    990223
【裁判案由】    聲明異議
【裁判全文】
臺灣高等法院臺中分院交通法庭裁定     99年度交抗字第155號
抗  告  人  交通部公路總局臺中區監理所臺中市監理站
受處分人    甲○○
上列抗告人因受處分人聲明異議案件，不服臺灣臺中地方法院中
華民國99年1月13日裁定（99年度交聲字第344號），提起抗告，
本院裁定如下：
    主  文
抗告駁回。
    理  由
一、本件抗告意旨略以：按道路交通管理處罰條例第35條第1 項
    第1 款規定：汽車駕駛人，駕駛汽車經測試檢定酒精濃度超
    過規定標準者一者，處新臺幣1萬5千元以上6 萬元以下罰鍰
    ，及吊扣其駕駛執照1 年；另依違反道路交通管理事件統一
    裁罰基準表規定，其吐氣所含酒精濃度超過每公升0.55毫克
    以上，罰鍰部分處新臺幣（下同）49,500元。次按處罰條例
    第35條第8 項：前項汽車駕駛人，經裁判確定處以罰金低於
    本條例第92條第3 項所定最低罰鍰基準規定者，應依本條例
    裁決繳納不足最低罰鍰之部分。本案受處分人緩起訴處分僅
    為向國庫支付3 萬元，提供60小時之義務勞務，原審撤銷本
    站關於裁罰罰鍰49,500元部分，且為不罰之裁定，與前述條
    例第35條第8項意旨不符云云。
二、本件受處分人甲○○於民國（下同）97年8 月26日10時31分
    許，駕駛車牌號碼621-MG 營業小客車在臺中市○○路38之1
    號前，因「酒後駕車（經測試值為0.64mg/L）」違規，經臺
    中市警察局第三分局員警依違反道路交通管理事件通知單舉
    發。受處分人於前揭時間、地點被舉發違規事實，係違反道
    路交通管理處罰條例第35條第1項第1款規定，原處分機關於
    99年1月6日以裁監稽違字第裁61-GE0000000號裁決書裁處受
    處分人罰鍰新臺幣49,500元，吊扣駕照12個月並施以道安講
    習（97年12月23日已執行吊扣駕照12月、簽收道安講習單）
    。經受處分人聲明異議後，原審以：受處分人於前揭時、地
    酒駕違規，經臺中市警察局第三分局員警舉發，並移送臺灣
    臺中地方法院檢察署偵辦，而該署檢察官以97年度偵字第21
    894號為緩起訴處分，期間為1年，並命受處分人於收到檢察
    官緩起訴處分命令通知書後3個月內，支付3萬元予國庫，並
    向指定之公益團體或社區提供60小時義務勞務，而該緩起訴
    處分書於98年1月5日確定、緩起訴處分於99年1月4日期滿未
    經撤銷等事實，有舉發違反道路交通管理事件通知單影本 1
    紙，及臺灣臺中地方法院檢察署檢察官緩起訴處分書、臺灣
    高等法院被告前案紀錄表各1 份在卷足憑。本件檢察官所為
    對於受處分人為緩起訴處分，並命向國庫繳交3 萬元及服義
    務勞務60小時，已產生實質刑罰之效果，而非不起訴處分甚
    明。又受處分人因緩起訴處分所給付之對價並非僅3 萬元之
    捐款，尚須服義務勞務60小時，且檢察官既認本件受處分人
    緩起訴之期間1 年，並命被告捐款及服義務勞務，認受處分
    人應知所警惕，無再犯之虞，對於公共利益之維護已無礙，
    自無再另處以捐款與原處分罰鍰差額之必要，因認異議意旨
    就此部分為有理由，原處分就此部分應予撤銷，另為受處分
    人不罰之諭知。因而裁定諭知「原處分關於罰鍰新臺幣肆萬
    玖仟伍佰元部分撤銷。前項撤銷部分甲○○不罰。」。
三、按汽車駕駛人飲用酒類後，其吐氣所含酒精濃度超過每公升
    0.25毫克以上者，不得駕車；又汽車駕駛人，駕駛汽車經測
    試檢定，有酒精濃度超過規定標準者，處1萬5千元以上6 萬
    元以下罰鍰，當場移置保管其車輛及吊扣其駕駛執照1 年，
    並應接受道路交通安全講習，道路交通安全規則第114條第2
    款及道路交通管理處罰條例第35條第1項第1 款、第24條第1
    項第2 款分別定有明文。再一行為同時觸犯刑事法律及違反
    行政法上義務規定者，依刑事法律處罰之。但其行為應處以
    「其他種類行政罰」或得沒入之物而未經法院宣告沒收者，
    亦得裁處之。前項行為如經不起訴處分或為無罪、免訴、不
    受理、不付審理之裁判確定者，得依違反行政法上義務規定
    裁處之。本法所稱「其他種類行政罰」，指下列裁罰性之不
    利處分：限制或禁止行為之處分：限制或停止營業、「吊扣
    證照」、命令停工或停止使用、禁止行駛、禁止出入港口、
    機場或特定場所、禁止製造、販賣、輸出入、禁止申請或其
    他限制或禁止為一定行為之處分。行政罰法第26條、第2 條
    第1款亦有明定。惟依95年2 月5日正式施行之行政罰法第26
    條第1 項規定：「一行為同時觸犯刑事法律及違反行政法上
    義務規定者，依刑事法律處罰之。但其行為應處以其他種類
    行政罰或得沒入之物而未經法院宣告沒收者，亦得裁處之。
    」此乃一行為同時造成刑罰法律與行政秩序罰規定發生競合
    適用之關係時，基於「一事不二罰」之法理，經由立法程序
    確立應以刑罰優先為原則，避免行為人承受過度且重複之處
    罰。此觀該條立法理由明確揭示：「一行為同時觸犯刑事法
    律及違反行政法上義務規定時，由於刑罰與行政罰同屬對不
    法行為之制裁，而刑罰之懲罰作用較強，故依刑事法律處罰
    ，即足資警惕時，實無一事二罰再處行政罰之必要。且刑事
    法律處罰，由法院依法定程序為之，較符合正當法律程序，
    應予優先適用。但罰鍰以外之沒入或其他種類行政罰，因兼
    具維護公共秩序之作用，為達行政目的，行政機關仍得併予
    裁處，故為第一項但書規定。」其理益明。是以前揭行政罰
    法中刑事法律處罰優先且不再處以行政秩序罰之目的，既係
    因為行為人已接受刑罰而足資警惕，且已發生懲罰之作用，
    即無使行為人陷於雙重處罰之不利益，則關於刑事法律處罰
    之範圍自應採取實質認定，凡刑事實體法或程序法中所規定
    客觀上剝奪行為人生命、自由、財產權利，主觀上亦因制裁
    之嚴厲性、痛苦性，其強度足以造成心理強制而間接達成矯
    正教化目的之處遇手段，皆應納入其中，而不以形式上符合
    刑法第32條至第34條所定主刑及從刑種類者為限，始與前揭
    法律規範之意旨相符。故在處罰目的相同且處罰方式相同時
    ，若依刑事法律處罰，即足資警惕時，實無為一事二罰再處
    行政罰之必要。故原審認原處分關於罰鍰49,500元部分，依
    行政罰法第26條第1 項前段規定，既依刑事法律處罰之，已
    無再依上開道路交通管理處罰條例第35條第1項第1款裁處行
    政罰鍰之餘地，而撤銷原處分關於此部分罰鍰處分，並另為
    不罰之諭知，經核並無違誤，抗告人之抗告，並無理由，應
    予駁回。
四、據上論結，應依道路交通案件處理辦法第26條，刑事訴訟法
    第412條，裁定如主文。
中    華    民    國    99    年    2     月    23    日
                  交通法庭       法  官  林  榮  龍
                                 法  官  江  錫  麟
                                 法  官  張  惠  立
上列正本證明與原本無異。
不得再抗告。
                                 書記官  陳  慈  傳
中    華    民    國    99    年    2     月    25    日

司法院資訊處製作；財團法人民間司法改革基金會備份。
